【裁判字號】    89,台上,3682
【裁判日期】    890628
【裁判案由】    違反水利法
【裁判全文】
最高法院刑事判決                              八十九年度台上字第三六八二號
    上  訴  人  甲○○
                乙○○
    共      同
    選任辯護人  林春榮律師
右上訴人等因違反水利法案件，不服台灣高等法院台中分院中華民國八十七年五月十
九日第二審判決（八十七年度上訴字第七六二號，起訴案號：台灣苗栗地方法院檢察
署八十六年度偵字第一二九九號），提起上訴，本院判決如左：
    主  文
上訴駁回。
    理  由
按刑事訴訟法第三百七十七條規定，上訴於第三審法院，非以判決違背法令為理由，
不得為之。是提起第三審上訴，應以原判決違背法令為理由，係屬法定要件。如果上
訴理由狀並未依據卷內訴訟資料，具體指摘原判決不適用何種法則或如何適用不當，
或所指摘原判決違法情事，顯與法律規定得為第三審上訴理由之違法情形，不相適合
時，均應認其上訴為違背法律上之程式，予以駁回。本件上訴人甲○○、乙○○上訴
意旨略稱：(一)、違反水利法第七十八條第一項所列情事，致生公共危險者，自其「圍
築魚塭」行為，已達致生公共危險之狀態，即為犯罪完成時，其後若無擴大圍築面積
之行為，僅屬狀態之繼續，其追訴權時效期間，應自圍築魚塭行為完成時起算，不得
以地上物之更新，而謂有新的犯行而重新起算時效期間。上訴人等在苗栗縣後龍溪出
海口之行水區圍築魚塭之時間，係在民國五十年間，迄今並未有擴建情事，在客觀上
，上訴人自圍築魚塭之初，即已達使水流改道、侵蝕護岸之危險，其違反水利法犯行
即已成立，追訴權時效至檢察官八十五年十月十七日受理此案時止，顯已逾十年之追
訴期間，原判決竟僅以上訴人於八十五年賀伯颱風後有在原址修復之行為，而認時效
尚未完成，顯屬違法。(二)、苗栗縣後龍鎮○○段一○八一－一九地號土地，地目為道
，並由政府在其上舖設柏油路面，原判決竟認此為上訴人所為，又未說明其依據，有
判決不備理由之違法。(三)、原判決未認上訴人成立共犯，又未具體認定二人所築魚塭
之地號、面積，以為量刑之依據；且上訴人在原審調查時，已拆除地上物，足證犯罪
後態度良好，上訴人又未曾犯罪，原判決竟駁回上訴人之上訴，而未為緩刑之諭知，
顯屬濫用裁量權，而違背法令等語。
惟查原判決認定上訴人甲○○、乙○○有原判決事實欄所載未經許可在苗栗縣後龍溪
出海口之河川行水區內圍築魚塭養殖蛤、蝦，致生改變水流方向，使出海口排洪通水
斷面寬度由五百八十公尺減縮為四百公尺，於颱風侵襲時，河水暴漲渲洩不及，使南
岸之後龍鎮龍津里飽受大量淹水等公共危險，經苗栗縣政府多次勸導拆除，仍不聽命
停止養殖行為之犯行，係以上開事實業據苗栗縣政府建設局水利課河川駐衛警張國興
證述屬實，上述魚塭係在後龍溪出海口之行水區內，亦經苗栗縣政府派員勘驗屬實，
有苗栗縣政府公函及現場照片、魚塭位置圖在卷可憑，上訴人亦供承有前揭圍築魚塭
養殖之行為。上訴人之行為，嚴重影響河防安全，改變水流方向，造成前述河道寬度
驟減，於賀伯颱風侵襲時造成河水暴漲渲不及，使南岸即苗栗縣後龍鎮龍津里飽受大
量淹水等公共危險之情事，亦有苗栗縣政府八十六年十二月四日八六建水字第一五○
八六六號函可稽等證據，予以綜合判斷，認上訴人所為，違反水利法第七十八條第一
項第二款之規定，應依同法第九十二條之一第一項後段之規定處斷。因而維持第一審
依上開法條，於法定刑內量處其刑之判決，駁回上訴人在第二審之上訴。已詳其所
憑證據及認定之理由。並指駁、說明追訴權之時效期間自犯罪成立之日起算，但犯罪
行為有連續或繼續之狀態者，自行為終了之日起算，上訴人固自民國五十年間起即在
前述行水區圍築漁塭為養殖行為，惟至八十六年十一月十三日第一審審理時，上訴人
仍自承尚未停止養殖行為，足見至八十六年十一月間，其犯罪行為仍持續進行中，其
追訴權之時效期間仍未完成，上訴人所辯已罹追訴時效，應為免訴判決云云，為不足
取，於理由內詳加說明。從形式上觀察，並無違背法令之情形存在。查上訴人違反水
利法之行為，除圍築漁塭外，並有違法養殖之行為，原判決已說明上訴人之違法養殖
犯行持續進行至八十六年十一月間，其追訴權時效期間仍未完成之理由，上訴意旨謂
原判決僅以上訴人於八十五年間在原地修復之行為，認時效尚未完成，而指摘原判決
違法，顯非依據卷內資料執為指摘之合法第三審上訴理由。原判決並未認定苗栗縣後
龍鎮○○段一○八一－一九地號土地上之道路為上訴人所舖設，上訴意旨謂原審認此
係上訴人所為，又未說明其依據，有判決不備理由之違法云云，顯有誤會。又上訴人
圍築魚塭之情況，有現場照片可參，故原審未調查、認定其詳細面積，不得指為違法
。原判決已明第一審審酌上訴人之素行、犯罪手段、所生危害，經縣政府多次取締
仍續為養殖行為等一切情狀，分別量處有期徒刑四月，量刑並無失當之理由，上訴人
上訴第二審後，始拆除魚塭旁之地上物，並非依法須減輕其刑，且是否宣告緩刑，法
院本屬有權斟酌決定，如未宣告緩刑，自不生不適用法則之違法問題，上訴意旨執以
指摘，殊非適法之第三審上訴理由。是上訴意旨所指摘原判決違法情事，殊與法律規
定得為第三審上訴理由之違法情形，不相適合，衡以前開說明，其上訴為違背法律上
之程式，應予駁回。
據上論結，應依刑事訴訟法第三百九十五條前段，判決如主文。
中      華      民      國    八十九    年      六      月    二十八    日
                              最高法院刑事第九庭
                                  審判長法官  張  信  雄
                                        法官  賴  忠  星
                                        法官  張  清  埤
                                        法官  洪  清  江
                                        法官  林  永  茂
      右正本證明與原本無異
                                              書  記  官
中      華      民      國    八十九    年      七      月      三      日


司法院資訊處製作；財團法人民間司法改革基金會備份。
